臺灣高等法院刑事裁定
109年度聲字第1380號
聲  請  人  臺灣高等檢察署檢察官
受  刑  人  李俊寬





上列聲請人因受刑人數罪併罰有二裁判以上，聲請定其應執行之
刑（聲請案號：臺灣高等檢察署109年度執聲字第560號），本院
裁定如下：
    主  文
李俊寬犯如附表所示各罪所處之刑，應執行有期徒刑貳年肆月。
    理  由
一、聲請意旨略以：受刑人李俊寬因違反毒品危害防制條例等數
    罪，先後經判決確定如附表，應依刑法第50條第1項第1款、
    第2項、第53條、第51條第5款規定，定其應執行之刑，爰依
    刑事訴訟法第477條第1項聲請裁定等語。
二、按：
㈠、裁判確定前犯數罪而有刑法第50條第1項但書所定「一、得易
    科罰金之罪與不得易科罰金之罪」之情形者，「受刑人請求
    檢察官聲請定應執行刑者，依第51條規定定之」，同法第50
    條第2項定有明文。
㈡、刑事訴訟法第370條第2項、第3項，已針對第二審上訴案件之
    定應執行之刑，明定有不利益變更禁止原則之適用，而分屬
    不同案件之數罪併罰有應更定執行刑之情形，倘數罪之刑，
    曾經定其執行刑，再與其他裁判宣告之刑定其執行刑時，在
    法理上亦應同受此原則之拘束。亦即，另定之執行刑，其裁
    量所定之刑期，不得較重於前定之執行刑加計後裁判宣告之
    刑之總和。而法院於裁量另定應執行之刑時，祇須在不逸脫
    上開範圍內為衡酌，而無全然喪失權衡意義或其裁量行使顯
    然有違比例原則之裁量權濫用之例外情形，並不悖於定應執
    行刑之恤刑目的者，即無違裁量權之內部性界限（最高法院
    104年度台抗字第410號裁定意旨參照）。
㈢、數罪併罰，分別宣告多數有期徒刑者，於各刑中之最長期以
    上，各刑合併之刑期以下，定其刑期，但不得逾30年，刑法
    第51條第5款定有明文。乃因刑罰之科處，應以行為人之責
    任為基礎，考量人之生命有限，刑罰對被告造成之痛苦程度
    ，係以刑度增加而生加乘效果，而非等比方式增加，如以實
    質累加方式執行，刑責恐將偏重過苛，不符現代刑事政策及
    刑罰之社會功能，故透過定應執行刑程序，採限制加重原則
    ，授權法官綜合斟酌被告犯罪行為之不法與罪責程度、各罪
    彼此間之關聯性（例如數罪犯罪時間、空間、各行為所侵害
    法益之專屬性或同一性、數罪對法益侵害之加重效應等）、
    數罪所反應被告人格特性與傾向、對被告施以矯正之必要性
    等，妥適裁量最終具體應實現之刑罰，以符罪責相當之要求
    。因此，法院於酌定執行刑時，應體察法律恤刑之目的，為
    妥適之裁量，俾符合實質平等原則，否則有悖於公平正義，
    即有裁量權行使不當之違失（最高法院106年台抗字第177號
    刑事裁定參照）。具體來說，於數罪併合處罰，而定其應執
    行刑之審酌，應視行為人所犯是否為複數數罪之犯罪類型而
    定，倘行為人所犯數罪屬相同之犯罪類型者（如複數施用毒
    品或販賣毒品等），則於併合處罰時，其責任非難之重複程
    度較高，即應酌定較低之應執行刑。又行為人所犯數罪非惟
    犯罪類型相同，且其行為動機、態樣、手段亦均相似者，則
    於併合處罰時，其責任非難重複之程度更高，尤應酌定更低
    之應執行刑，始符罪則相當原則與平等原則之要求。　　
㈣、依刑法第53條應依刑法第51條第5款至第7款之規定，定其應
    執行之刑者，由該案犯罪事實最後判決之法院之檢察官，聲
    請該法院裁定之，刑事訴訟法第477條第1項亦有明定。
㈤、數罪併罰中之一罪，依刑法規定得易科罰金，若因與不得易
    科之他罪併合處罰結果而不得易科罰金時，原可易科部分所
    處之刑，自亦無庸為易科折算標準之記載（司法院大法官釋
    字第144、679號解釋意旨參照）。
三、經查，本件受刑人因犯如附表各編號所示之罪，先後經判處
    如附表各編號所示之刑，均經分別確定在案（本院為犯罪事
    實最後判決之法院，聲請書之附表有誤，爰更正為如本件附
    表所示，又附表編號1至4之罪，曾經定應執行刑10月確定；
    附表編號7至8之罪，曾經定應執行刑1年確定），且各罪均
    為裁判確定前所犯，有各該刑事判決書附卷可憑。其中受刑
    人所犯如附表編號1至5、10所示之罪所處之刑係得易科罰金
    ，附表編號6至9、11所示之罪所處之刑則不得易科罰金，原
    不得合併定應執行刑。然查，受刑人業已請求檢察官就附表
    各編號所示之罪合併聲請定應執行刑，此有「臺灣士林地方
    檢察署依102年1月23日修正之刑法第50條調查受刑人是否聲
    請定應執行刑調查表」在卷可稽，合於刑法第50條第2項之
    規定，檢察官就附表所示各編號之罪聲請合併定應執行刑，
    核無不合，應予准許。爰審酌受刑人如附表各罪所示刑度之
    限制，並考量受刑人所犯如附表所示之施用毒品之犯罪時間
    接近，犯罪類型、行為態樣、動機均相同或相類，所侵害之
    法益並非具有不可替代性、不可回復性之個人法益。兼衡受
    刑人如附表所犯均屬施用毒品同類型之罪，該罪所反映之受
    刑人病患性人格特質同一性，於併合處罰時，其責任非難重
    複之程度不宜過度重複評價等情，定其應執行之刑如主文第
    2項所示裁定如主文所示。又受刑人所犯附表編號1至5、10
    之罪雖經法院判處得易科罰金之刑，但因與附表編號6至9、
    11不得易科罰金之刑合併定應執行刑，依上揭說明，自無庸
    再為易科罰金折算標準之諭知。
據上論斷，應依刑事訴訟法第477條第1項，刑法第50條第1項但
書、第2項、第53條、第51條第5款，裁定如主文。
中　　華　　民　　國　　109 　年　　4 　　月　　23　　日
     　　　　　　 刑事第十六庭  審判長法　官  葉騰瑞
                                      法　官  莊明彰
                                      法　官  廖紋妤
以上正本證明與原本無異。      
如不服本裁定，應於收受送達後5日內向本院提出抗告狀。
                                      書記官  江珮菱
中　　華　　民　　國　　109 　年　　4 　　月　　23　　日